【裁判字號】    98,交易,715
【裁判日期】    990409
【裁判案由】    過失傷害
【裁判全文】
臺灣板橋地方法院刑事判決             98年度交易字第715號
公  訴  人  臺灣板橋地方法院檢察署檢察官
被      告  甲○○
上列被告因過失傷害案件，經檢察官提起公訴（98年度調偵字第
1869、1770號），本院判決如下：
    主  文
甲○○犯過失傷害罪，處拘役伍拾日，如易科罰金以新臺幣壹仟
元折算壹日。
    事  實
一、甲○○明知其未領有駕駛執照，不得駕駛汽車，詎其仍於民
    國97年10月18日上午9 時45分許（起訴書誤載為「40分許」
    ），無照駕駛車號GX-7591 號（起訴書誤載為「CX-7591 號
    」）自用小貨車，沿臺北縣三峽鎮○○路往紫微路（起訴書
    誤載為「紫薇路」）方向行駛，行經竹崙路95巷口無號誌交
    岔路口時，本應注意車前狀況，隨時採取必要之安全措施，
    而依當時之情況，並無不能注意之情事，竟疏未注意，即貿
    然欲駛越該交岔路口，適有丙○○騎乘車號5HV-076 號重型
    機車，後載乙○○，自對向車道沿竹崙路駛來，至該交岔路
    口時，亦疏未注意轉彎車應讓直行車先行，逕行左轉竹崙路
    95巷，以致甲○○閃煞不及，逕行撞及丙○○機車之右側，
    致丙○○、乙○○人車倒地，因而使丙○○受有右側髖臼骨
    折併右髖關節脫臼、右膝挫傷併深度撕裂傷及右側坐骨神經
    麻痺等傷害，乙○○因此受有舌頭撕裂傷、右手撕裂傷、臉
    部鈍挫傷、右手肘擦挫傷及右膝蓋鈍挫傷等傷害。甲○○肇
    事後於犯罪未被有偵查權之機關或公務員發覺前，於警察據
    報前來現場處理時，表明係肇事者，願接受裁判而自首。
二、案經丙○○、乙○○訴由臺北縣政府警察局三峽分局報請臺
    灣板橋地方法院檢察署檢察官偵查起訴。
    理  由
一、訊據被告甲○○固不否認有於上揭時地無照駕車與告訴人丙○○騎乘之機車發生擦撞，以致告訴人丙○○、乙○○受傷
    之事實，惟矢口否認有過失傷害之犯行，辯稱：本件肇事係
    告訴人機車突然衝出來，是告訴人之過失造成，伊當時車速
    不快，有盡到注意義務，並無過失云云。惟查：
    (一)上揭犯罪事實，業據告訴人丙○○、乙○○於警詢、偵查
      中指訴綦詳，核與警方肇事後至現場處理製作之道路交通
      事故調查報告表、現場圖、現場及肇事車輛照片所示相符
      。被告雖辯稱係告訴人機車突然衝出而肇事云云，惟查，
      觀諸本件肇事後現場照片所示，肇事地點道路寬直，天候
      、視距良好，而被告行經該交岔路口時竟疏未注意告訴人
      丙○○機車行車動態，於該機車左轉中逕行攔腰撞及，未
      及反應煞停或閃躲，足見被告確有未注意車前狀況之過失
      甚明，被告所辯其已盡到注意義務云云，要與事實不符，
      殊難採信。況觀諸上開肇事現場照片所示，被告車輛擋風
      玻璃右側半邊經撞擊一破裂凹陷，足見肇事時撞擊力量非
      小，衡諸其肇事當時車速亦非慢，亦見被告上開所辯，要
      屬事後卸責之詞，顯不足採。
    (二)按汽車行駛時，駕駛人應注意車前狀況及兩車併行之間隔
      ，並隨時採取必要之安全措施，道路交通安全規則第94條
      第3 項定有明文，被告於上揭時地駕駛車輛，應注意能注
      意而不注意上開規定，以致肇事，被告之行為自有過失，
      況本件經送臺灣省臺北縣區車輛行車事故鑑定委員會鑑定
      結果，雖認告訴人丙○○騎乘機車行經無號誌交岔路口，
      轉彎車未讓直行車先行，為肇事主因，然亦認被告無照駕
      駛自用小貨車，行經無號誌交岔路口，為注意車前狀況，
      為肇事次因，有該鑑定委員會98年3 月11日北縣鑑字第98
      0011號鑑定意見書在卷可稽，益證被告確有過失。至依上
      述告訴人丙○○雖亦與有過失，但本件肇事既係由於被告
      之過失併合而為本件肇事危害發生之原因，被告之刑責，
      亦不能因此相抵而解免，僅可供量刑之斟酌而已。此外，
      告訴人丙○○、乙○○因被告過失肇事致受有上揭傷害，
      亦有恩主公醫院出具之診斷證明書2 紙附卷可稽，被告過
      失行為與告訴人丙○○、乙○○之傷害間復具有相當因果
      關係。
    是綜上所述，本件事證已臻明確，被告犯行堪以認定，應予
    依法論科。
二、核被告甲○○因過失肇事致告訴人丙○○、乙○○受有傷害
    ，所為係犯刑法第284 條第1 項前段之過失傷害罪。其一過
    失行為致告訴人二人傷害，為想像競合犯，應從一重處斷。
    被告無駕駛執照駕車，因而肇事致人受傷，依法應負刑事責
    任，應依道路交通管理處罰條例第86條第1 項規定加重其刑
    。又被告肇事後於犯罪未被有偵查權之機關或公務員發覺前
    ，於警察據報前往現場處理時表明係肇事者，願接受裁判，
    應依刑法自首規定減輕其刑。上開加重、減輕等事由，依法
    先加後減。爰審酌被告本件肇事之過失程度、告訴人與有過
    失情節、對告訴人所生之危害、犯罪後之態度及尚未與告訴
    人達成民事賠償和解等一切情狀，量處如主文所示之刑，併
    諭知易科罰金之折算標準。
據上論斷，應依刑事訴訟法第299 條第1 項前段，刑法第284 條
第1 項前段、第55條、第62條前段、第41條第1 項前段，道路交
通管理處罰條例第86條第1 項，刑法施行法第1 條之1 第1 項、
第2 項前段，判決如主文。
本案經檢察官李超偉到庭執行職務
中    華    民    國    99    年    4     月    9     日
                        交通法庭  法  官  彭  全  曄
以上正本證明與原本無異。
如不服本判決應於收受送達後十日內向本院提出上訴書狀，並應
敘述具體理由；其未敘述上訴理由者，應於上訴期間屆滿後二十
日內向本院補提理由書（均須按他造當事人之人數附繕本）「切
勿逕送上級法院」。
                                  書記官  謝  雪  紅
中    華    民    國    99    年    4     月    12    日
附錄本案論罪科刑法條全文：刑法第284條
中華民國刑法第284條
（過失傷害罪）
因過失傷害人者，處 6 月以下有期徒刑、拘役或 5 百元以下罰
金，致重傷者，處1年以下有期徒刑、拘役或5百元以下罰金。
從事業務之人，因業務上之過失傷害人者，處 1 年以下有期徒刑
、拘役或1 千元以下罰金，致重傷者，處 3 年以下有期徒刑、
拘役或2千元以下罰金。

司法院資訊處製作；財團法人民間司法改革基金會備份。
